【裁判字號】    97,訴,944
【裁判日期】    980611
【裁判案由】    有關土地登記事務
【裁判全文】
高雄高等行政法院裁定
                                       97年度訴字第944號
原      告  甲○○
被      告  臺南縣新化地政事務所
代  表  人  乙○○ 主任
被      告  丙○○
            丁○○
            己○○○
            戊○○
            庚○○
            辛○○
上列當事人間有關土地登記事務事件，原告提起行政訴訟，本院
裁定如下︰
    主  文
本件移送於臺灣臺南地方法院。
    理  由
一、按「公法上之爭議，除法律別有規定外，得依本法提起行政
    訴訟。」行政訴訟法第2條定有明文；是得提起行政訴訟請
    求救濟者，限於公法上爭議；至私法上爭議，則非屬行政法
    院權限之事件。又按「行政法院認其無受理訴訟權限者，應
    依職權以裁定將訴訟移送至有受理訴訟權限之管轄法院。數
    法院有管轄權而原告有指定者，移送至指定之法院。」行政
    訴訟法第12條之2第2項亦有明定。
二、本件原告起訴意旨略稱：本件原告與訴外人蔡志宏為受贈人
    ，贈與人為老祖父蔡漏美、祖父蔡仙養、家父蔡明泉等人，
    依據臺灣省政府民國63年1月5日府民地甲字第136191號令及
    民法第1138條、第1139條、第1140條規定，受贈人原告及蔡
    志宏因循本省之習俗及同胞情誼，依民法第1174條、第75條
    、第25條、第121條規定，被告負有移轉土地全部所有權予
    原告及蔡志宏之義務；又原告之父蔡明泉因中風已喪失行為
    能力，蔡明泉於95年3月17日公告遺失臺南縣安定鄉○○段5
    68、569、569-2、569-3地號等土地所有權狀，該土地設定
    新臺幣（下同）50萬元之抵押權登記，其意思表示違反司法
    院釋字第112號、第135號、第315號、第168號、第209號、
    第228號解釋，違反善良風俗公共秩序之行為是無效有瑕疵
    錯誤，依憲法第16條規定人民有訴訟權，得依法定程序提起
    訴訟救濟，爰依買賣關係求為判決被告己○○○應將坐落臺
    南縣安定鄉○○○段754、755地號土地，被告戊○○應將坐
    落同段753-1、753-2、753-3、753-5地號土地，被告丁○○
    應將坐落同鄉○○段1487地號土地，被告丙○○應將坐落同
    鄉○○段637地號土地，被告辛○○應將坐落同段568、569
    、569-2、569-3地號土地，被告庚○○應將坐落新市鄉○○
    段628-1、642-3地號土地所有權全部移轉登記給原告及蔡志
    宏云云。
三、經查，被告臺南縣新化地政事務所82年6月7日收件新地普字
    第7754號，受理登記名義人蔡明泉（原告之父）等3人所有
    臺南縣安定鄉○○○段754、755地號等2筆共有土地買賣登
    記予己○○○，經審查相關證件後符合土地登記規則等法令
    規定，於82年6月10日登記完畢；又該所85年1月8日收件新
    地普字第280號，受理登記名義人王水塗所有臺南縣安定鄉
    ○○○段753-1、753-2、753-5地號等3筆土地買賣登記予戊
    ○○，經審查相關證件後符合土地登記規則等法令規定，於
    85年1月11日登記完畢，上開地號土地非蔡明泉所有；另該
    所94年1月6日收件新地普字第1600號，受理登記名義人蔡明
    泉等人所有臺南縣安定鄉○○段1487地號土地買賣登記予丁
    ○○，經審查相關證件後符合土地登記規則等法令規定，於
    同日登記完畢；又該所95年3月22日收件新地普字第35510號
    ，受理登記名義人蔡明泉所有臺南縣安定鄉○○段569、569
    -2、569-3地號等3筆（權利範圍各為全部、53/100及1/2）
    ，向權利人即被告辛○○提供擔保金額50萬元抵押設定登記
    ，經審查相關證件後符合土地登記規則等法令規定，於95年
    3月23日登記完畢等情，業據被告臺南縣新化地政事務所陳
    明在卷。原告提起本件行政訴訟，主張其父無行為能力，依
    買賣關係應塗銷前揭土地登記，並應依民法第1138條、第11
    39條、第1140條之規定，被告應將上開土地移轉登記給原告
    及蔡志宏云云。然按原告上開主張縱屬實在，揆諸首揭法律
    規定及說明，應屬私權爭執，故原告上開請求自應循民事訴
    訟程序以資救濟，非屬本院審理範圍，而不得提起行政爭訟
    。爰依行政訴訟法第12條之2第2項規定，依職權以裁定將訴
    訟移送至有受理訴訟權限之臺灣臺南地方法院。
中    華    民    國    98    年     6    月   11     日
              高雄高等行政法院第三庭
                          審判長法官  邱  政  強
                                法官  詹  日  賢
                                法官  李  協  明
以上正本係照原本作成。
如不服本裁定，應於裁定送達後10日內以書狀敘明理由，經本院
向最高行政法院提出抗告（須按對造人數附具繕本）。
中    華    民    國    98    年     6    月   11     日
                              書記官  周  良  駿


司法院資訊處製作；財團法人民間司法改革基金會備份。
